---
title: การสร้างเอกสาร HTML จาก rmarkdown
author: Piyayut Chitchumnong
date: July 18 2020
output: 
  html_document:
    toc: true
    toc_depth: 2
    toc_float:
      collapsed: true
    number_sections: true
    theme: spacelab
    highlight: zenburn
    df_print: kable
---


ขั้นตอนแรก คือการตั้งค่า output เป็น `html_document` YAML metadata ของไฟล์

```
---
title: HTML docs
author: Piyayut Chitchumnong
date: July 18 2020
output: html_document
---
```

นอกจากนี้เราสามารถปรับคุณสมบัติของเอกสารได้ เช่น


# Table of content

```
output:
  html_document:
    toc: true # การแสดง toc
    toc_depth: 2 # เลือกลำดับของ heading ที่จะแสดงใน toc
    toc_float: # true การทำให้ toc ลอยตาม 
      collapsed: true
      smooth_scroll: false
```



# การสร้างตัวเลขให้แต่ละส่วน

```
output:
  html_document:
    toc: true
    number_sections: true
```



# การสร้าง tabset

```
## Quarterly Results {.tabset}

### By Product

(tab content)

### By Region

(tab content)
```


## ตัวอย่างการสร้าง tabset {.tabset}

### By Product

(tab content)

### By Region

(tab content)


## ตัวอย่างการสร้าง tabset {.tabset .tabset-fade .tabset-pills}

### By Product

(tab content)

### By Region

(tab content)


# การปรับแต่งสไตล์

```
---
output:
  html_document:
    theme: united
    highlight: tango
    css: [styles.css, styles2.css]
---
```

```{r}
library(tidyverse)
data = mtcars
head(data)
```

# รูป

```
output:
  html_document:
    fig_width: 7
    fig_height: 6
    fig_caption: true
```

# ตาราง

```
---
output:
  html_document:
    df_print: {paged, kable, tibble}
---
```

```{r}
head(mtcars)
```
```