---
title: บทที่ 10 Dynamic UI
output:
  html_document:
    toc: true
    toc_float:
      toc_collapsed: true
    toc_depth: 3
    number_sections: true
    fig_width: 8
    fig_height: 5
    fig_caption: true
    df_print: paged
    code_folding: show
    highlight: zenburn
    theme:
      base_font : !expr bslib::font_google("Sarabun")
      code_font : !expr bslib::font_google("Roboto Mono")

---


---
ในบทนี้จะเป็นการทำให้ UI เปลี่ยนแปลงได้ตาม user input มี 3 เทคนิค ได้แก่

- การใช้ function ตระกูล `update` เพื่อเปลี่ยนค่า parameter ใน input control  
- การใช้ `tabsetPanel()` เพื่อตั้งเงื่อนไขในการแสดง ui  
- การใช้ `uiOutput()` และ `renderUI()` เพื่อสร้าง ui ขึ้นเองจาก code

เทคนิคเหล่านี้ทำให้เราสามารถเปลี่ยน input และ output ได้อย่างอิสระ แต่พึงระวังว่า code ที่ใช้เขียนขึ้นอาจจะซับซ้อนและยากต่อการ maintain ดังนั้น _ใช้วิธีที่ง่ายที่สุดเสมอ_

```{r, eval = FALSE}
library(shiny)
library(dplyr, warn.conflicts = FALSE)
```

# Update
เทคนิค นี้เป็น วิธีที่ง่ายที่สุด โดยเป็นการเปลี่ยนแปลง input control หลังจากที่สร้างขึ้นแล้ว ซึ่ง input control function จะมาพร้อมกับ update function ที่ใช้ชื่อเดียวกัน ยกตัวอย่างเช่น `sliderInput()` และ `updateSliderInput()` (function ใน shiny ใช้ camelCase)

## การเปลี่ยน range ใน slider input
ใช้ `observeEvent` ร่วมกับ `numericInput` ในการเปลี่ยนค่า parameter min และ max ของ `sliderInput` ตาม code ข่างล่างนี้
```{r, eval = FALSE}
ui <- fluidPage(
  numericInput("min", "Minimum", 0),
  numericInput("max", "Maximum", 3),
  sliderInput("n", "n", min = 0, max = 3, value = 1)
)

server <- function(input, output, session) {
  observeEvent(input$min, {
    updateSliderInput(inputId = "n", min = input$min)
  })  
  observeEvent(input$max, {
    updateSliderInput(inputId = "n", max = input$max)
  })
}
```

## การ reset ค่า default
ใช้ `actionButton` ร่วมกับ `observeEvent` ในการใช้ `updatesliderInput` ปรับค่าเป็น default
```{r, eval = FALSE}
ui <- fluidPage(
  sliderInput("x1", "x1", 0, min = -10, max = 10),
  sliderInput("x2", "x2", 0, min = -10, max = 10),
  sliderInput("x3", "x3", 0, min = -10, max = 10),
  actionButton("reset", "Reset")
)

server <- function(input, output, session) {
  observeEvent(input$reset, {
    updateSliderInput(inputId = "x1", value = 0)
    updateSliderInput(inputId = "x2", value = 0)
    updateSliderInput(inputId = "x3", value = 0)
  })
}
```

## การเปลี่ยน label ของ input control

```{r, eval = FALSE}
ui <- fluidPage(
  numericInput("n", "Simulations", 10),
  actionButton("simulate", "Simulate")
)

server <- function(input, output, session) {
  observeEvent(input$n, {
    label <- paste0("Simulate ", input$n, " times")
    updateActionButton(inputId = "simulate", label = label)
  })
}
```

## Hierarchical select boxes
ตัวอย่างการใช้ update function ที่มีความซับซ้อนมากขึ้น คือ การใช้ drill down select input



```{r, include = FALSE, eval = FALSE}
rmarkdown::run("ms/ch10_dynamic-UI.Rmd") 
```

