---
title: บทที่ 19 Shiny modules
output:
  html_document:
    toc: true
    toc_float:
      toc_collapsed: true
    toc_depth: 3
    number_sections: true
    fig_width: 8
    fig_height: 5
    fig_caption: true
    df_print: paged
    code_folding: show
    highlight: zenburn
    theme:
      base_font : !expr bslib::font_google("Sarabun")
      code_font : !expr bslib::font_google("Roboto Mono")

---


---
ในบทที่แล้วได้พูดถึงการใช้ function โดยแบ่งงานออกเป็นงานย่อยๆ อย่างไรก็ดี function มีข้อจำกัด คือ สามารถทำงานได้เฉพาะ client side (ui) หรือ server side เท่านั้น หากต้องการ code ที่ทำงานพร้อมกันทั้ง client และ server ต้องใช้เทคนิคที่เรียกว่า `module`

Module จริงๆ แล้วก็คือ code ที่รวม `ui` และ `server` function เข้าด้วยกัน สิ่งที่ให้ module มีความพิเศษ คือ การจัดการ **namespace** กล่าวคือ ใน module จะสร้าง namespace ขึ้นมาใหม่ภายใน module ทำให้ไม่เกิดปัญหา namespace conflict

ข้อดี ของการใช้ module คือ  

- สามารถทำให้เราแบ่งงานออกมาทำอย่างเป็นอิสระได้ ทำให้สะดวกต่อการเขียน และทดสอบ 
- สามารถใช้ module ซ้ำได้ ลดจำนวน code ใน application


```{r, eval = FALSE}
library(shiny)
```

# Module basics
เริ่มต้นสร้าง module แรกกัน โดยเริ่มจาก app ง่ายๆ ที่สร้าง histogram
```{r, eval = FALSE}
ui <- fluidPage(
  selectInput("var", "Variable", names(mtcars)),
  numericInput("bins", "bins", 10, min = 1),
  plotOutput("hist")
)

server <- function(input, output, session) {
  data <- reactive(mtcars[[input$var]])
  output$hist <- renderPlot({
    hist(data(), breaks = input$bins, main = input$var)
  }, res = 96)
}
```

แม้ว่า app นี้จะง่ายจนไม่จำเป็นต้องใช้ module แต่เป็นการเริ่มต้นที่ดีในการทำความเข้าใจหลักการในการสร้าง module ก่อนที่จะประยุกต์กับ app ที่มีความซับซ้อนมากขึ้น

องค์ประกอบของ module มี สองส่วน เหมือนกับ app เลย คือ
- **module ui**  function ที่ใช้สร้าง `ui`
- **module server**   function ที่ใช้ทำงานใน `server` function อีกที
ทั้งสอง function มี argument ที่เหมือนกับ คือ `id` ซึ่งเป็นหัวใจในการจัดการ namespace ของ module


## module ui 
การสร้าง module ui function มีด้วยการ 2 ขั้นตอน 

- นำ ui code มาใส่ใน function ที่มี argument `id` แล้วหุ้มด้วย `tagList()`
- ใน ui code ให้ใส่ NS() ครอบ id เดิม เช่น เดิม ใช้ `"var"` ให้เปลี่ยนเป็น `NS(id, "var")` เป็นต้น

จาก histogram app ข้างต้น เราสามารถสร้าง module ui function โดยตั้งชื่อว่า `histogramUI` ได้ดังนี้
```{r, eval = FALSE}
histogramUI <- function(id) {
  tagList(
    selectInput(NS(id, "var"), "Variable", choices = names(mtcars)),
    numericInput(NS(id, "bins"), "bins", value = 10, min = 1),
    plotOutput(NS(id, "hist"))
  )
}
```
หมายเหตุ `tagList()` เป็น function ทำรวม html compenent โดยไม่ได้กำหนด layout ไว้ ซึ่งการกำหนด layout ให้ใช้ layout function อื่น แทน เช่น `column()` หรือ `fluidRow()`

## module server
การสร้าง module server function มีด้วยการ 2 ขั้นตอน 
- สร้าง `moduleServer` ซึ่งมี 2 argument คือ `id` และ server function ทั้งนี้ ใน server function ไม่ต้องใส่ `NS(id)` เหมือนกับ module ui
- หุ้ม `moduleServer` ด้วย function อีกชั้นนึง โดยมี `id` เป็น argument
การที่ module server function มีลักษณะซ้อนกัน 2 ชั้น ทำให้โปรแกรม สามารถแยกความแตกต่างระหว่าง module กับ server function ได้ 

```{r, eval = FALSE}
histogramServer <- function(id) {
  moduleServer(id, function(input, output, session) {
    data <- reactive(mtcars[[input$var]])
    output$hist <- renderPlot({
      hist(data(), breaks = input$bins, main = input$var)
    }, res = 96)
  })
}
```

## update app
```{r}
histogramApp <- function() {
  ui <- fluidPage(
    histogramUI("hist1")
  )
  server <- function(input, output, session) {
    histogramServer("hist1")
  }
  shinyApp(ui, server)  
}

```

```{r, eval = FALSE}
myUI <- function(id) {
  tagList(
    <some>Input(NS(id, "<id_name>"), <someargs>)
    <some>Outout(NS(id, "<id_name>"), <someargs>)
  )
}

myServer <- function(id) {
  moduleServer(id, function(input, output, session) {

  })
}
```
