---
title: "แนะนำ package Highcharter"
author: "ปิยยุทธ จิตต์จำนงค์"
date: "2020-11-22"
output: 
  html_document:
    css: "style.css"
---
ในบทความนี้จะมาแนะนำ R package `highcharter` ในการทำ interactive visualization
มีความสามารถ เช่น  
- พลอตกราฟ ได้จากข้อมูล `data.frames` `numeric` `character` หรือ R object เช่น `ts` `xts` `forecast`  
- รองรับ Highstock พลอตกราฟเส้นข้อมูลอนุกรมเวลาได้ และรองรับ `xts` class  
- รองรับ Highmaps สร้าง choropleth chart จาก `geojson` format ได้  
- รองรับ Themes เช่น economist, financial times  
- รองรับ features และ plugins เช่น motion, draggable points, font-awesom, tooltips, annotations

## Highcharts
```{r}
library(highcharter)
install.packages("palmerpenguins")
data(penguins, package = "palmerpenguins")

hchart(
  penguins,
  "scatter",
  hcaes(x = flipper_length_mm, y = bill_length_mm, group = species)
  )
```

`highcharter` ฉลาดมาก 
สร้างกราฟง่าย ๆ ด้วย 3 function
1. `hchart(<OBJECT>)` เป็น function ที่สร้าง `highchart` object จาก object
2. `hc_add_series()`
3. `hcaes()`


```{r}
x <- c(rnorm(10000), rnorm(1000, 4, 0.5))

hchart(x, name = "data") 
```


## 
```{r}
library(quantmod)

x <- getSymbols("GOOG", auto.assign = FALSE)
y <- getSymbols("AMZN", auto.assign = FALSE)

highchart(type = "stock") %>%
   hc_add_series(x) %>%
   hc_add_series(y, type = "ohlc")
```