---
title: "แนะนำ package Highcharter"
author: "ปิยยุทธ จิตต์จำนงค์"
date: "2020-09-22"
lastmod: "2020-09-22"
# categories: ["R"]
# tags: ["R", "tsbox", "Rpackage", "tips", "time series"]
# showtoc: true
# autoCollapseToc: true
# contentCopyright: MIT
# draft: true
# mathjax: true

output: 
  html_document:
    css: "style.css"
---

ความสามารถ เช่น  
- พลอตกราฟ ได้จากข้อมูล `data.frames` `numeric` `character` หรือ R object เช่น `ts` `xts` `forecast`  
- รองรับ Highstock พลอตกราฟเส้นข้อมูลอนุกรมเวลาได้ และรองรับ `xts` class  
- รองรับ Highmaps สร้าง choropleth chart จาก `geojson` format ได้  
- รองรับ Themes เช่น economist, financial times  
- รองรับ features และ plugins เช่น motion, draggable points, font-awesom, tooltips, annotations

## Highcharts
```{r}
library(highcharter)
data(penguins, package = "palmerpenguins")

hchart(
  penguins,
  "scatter",
  hcaes(x = flipper_length_mm, y = bill_length_mm, group = species)
  )
```


```{r}
x <- c(rnorm(10000), rnorm(1000, 4, 0.5))

hchart(x, name = "data") 
```


## 
```{r}
library(quantmod)

x <- getSymbols("GOOG", auto.assign = FALSE)
y <- getSymbols("AMZN", auto.assign = FALSE)

highchart(type = "stock") %>%
   hc_add_series(x) %>%
   hc_add_series(y, type = "ohlc")
```