---
title: "แนะนำ package Highcharter"
author: "ปิยยุทธ จิตต์จำนงค์"
date: "2020-11-22"
output: 
  html_document:
    css: "style.css"
---

ในบทความนี้จะมาแนะนำ R package `highcharter` ในการทำ interactive visualization
มีความสามารถ เช่น  
- พลอตกราฟ ได้จากข้อมูล `data.frames` `numeric` `character` หรือ R object เช่น `ts` `xts` `forecast`  
- รองรับ Highstock พลอตกราฟเส้นข้อมูลอนุกรมเวลาได้ และรองรับ `xts` class  
- รองรับ Highmaps สร้าง choropleth chart จาก `geojson` format ได้  
- รองรับ Themes เช่น economist, financial times  
- รองรับ features และ plugins เช่น motion, draggable points, font-awesome, tooltips, annotations


## Highcharts

`hchart(<data.frame>, <type_of_chart>, hcaes(<aesthetics>), ...)`

```{r}
library(highcharter)
# install.packages("palmerpenguins")
data(penguins, package = "palmerpenguins")

hchart(
  penguins,
  "scatter",
  hcaes(x = flipper_length_mm, y = bill_length_mm, group = species)
  )
```

`highcharter` ฉลาดมาก 
สร้างกราฟง่าย ๆ ด้วย 3 function
1. `hchart(<OBJECT>)` เป็น function ที่สร้าง `highchart` object จาก object
2. `hc_add_series()`
3. `hcaes()`


```{r}
x <- c(rnorm(10000), rnorm(1000, 4, 0.5))
hchart(x, name = "data") 
```


## 
```{r}
library(quantmod)

x <- getSymbols("GOOG", auto.assign = FALSE)
y <- getSymbols("AMZN", auto.assign = FALSE)

highchart(type = "stock") %>%
   hc_add_series(x) %>%
   hc_add_series(y, type = "ohlc")
```

```{r}
library(highcharter)
data(economics_long, package = "ggplot2")

economics_long2 <- dplyr::filter(economics_long, variable %in% c("pop", "uempmed", "unemploy"))

head(economics_long2)
```

```{r}

```

```{r}
hchart(
  economics_long2, 
  "line", 
  hcaes(x = date, y = value01, group = variable),
  name = c("Population", "Unemployment", "Unemployment C"),
)
```

```{r}
data(economics, package = "ggplot2")
economics %>% head()
```

```{r}
data(GNI2014, package = "treemap")

hcmap(
  "custom/world-robinson-lowres", 
  data = GNI2014,
  name = "Gross national income per capita", 
  value = "GNI",
  borderWidth = 0,
  nullColor = "#d3d3d3",
  joinBy = c("iso-a3", "iso3")
) %>%
hc_colorAxis(
    stops = color_stops(colors = viridisLite::inferno(10, begin = 0.1)),
    type = "logarithmic"
) %>%
hc_mapNavigation(enabled = TRUE)
```

```{r}
library(highcharter)

data("citytemp")

hc <- highchart() %>% 
  hc_xAxis(categories = citytemp$month) %>% 
  hc_add_series(
    citytemp$tokyo, name = "Tokyo"
  ) %>% 
  hc_add_series(
    citytemp$london, name = "London" 
  )

hc
# hc %>% 
#   hc_chart(type = "column")
```

```{r}

```
