---
title: "Introduction echarts4r"
author: "Piyayut Chitchumnong"
date: "2020-10-09"
output: html_document
---

# แนะนำการใช้ `echarts4r`

## เกริ่นนำ
วิธีการติดตั้งและเรียกใช้
```{r}
# install.packages("echarts4r")
library(echarts4r)

e_common(
  font_family = "Athiti Light",
  theme = NULL
)
```

Basic

1. function `echarts4r` ขึ้นต้นด้วย `e_`
2. function สำหรับ Shiny proxies ลงท้ายด้วย `_p`
3. กราฟ จะเริ่มต้นด้วย `e_charts`
4. สามารถใช้ pipe `%>%`
5. function ที่ ลงท้าย `_` สามารถใช้ string เป็น argument ได้ เหมาะสำหรับการสร้าง function 
หมายเหตุ function ธรรมดา ใช้ non-standard valuation ใช้ชื่อ ตัวแปร โดยไม่ต้องใส่ในเครื่องหมายคำพูด 


สร้าง toy data เพื่อสร้างกราฟ
```{r}
df <- data.frame(
  x = seq(50),
  y = rnorm(50, 10, 3),
  z = rnorm(50, 11, 2),
  w = rnorm(50, 9, 2)
)
```

## Line and Area
```{r}
df %>%
  e_charts(x) %>%
  e_line(z) %>%
  e_area(w) %>%
  e_title("กราฟเส้นและกราฟพื้นที่")
```

## Bar and Step
```{r}
df %>% 
  e_charts(x) %>% 
  e_bar(y, name = "Serie 1") %>% 
  e_step(z, name = "Serie 2") %>% 
  e_title("Bar and step charts")
```

## Scatter
```{r}
df %>% 
  e_charts(x) %>% 
  e_scatter(y, z) %>% 
  e_visual_map(z, scale = e_scale) %>% # scale color
  e_legend(FALSE) # hide legend
```